【裁判字號】    97,財管,10
【裁判日期】    970212
【裁判案由】    指定遺產管理人
【裁判全文】
臺灣臺中地方法院民事裁定              97年度財管字第10號
聲  請  人  中國信託商業銀行股份有限公司
法定代理人  乙○○
相  對  人  甲○○律師
上列聲請人聲請選任被繼承人劉朝國遺產管理人事件，本院裁定
如下：
    主  文
選任甲○○為被繼承人劉朝國（男，民國○○○年○月○日生，
身分證統一編號：Ｚ000000000號，生前住臺中市○區
○○路一三五巷五號七樓之八，於民國九十六年二月二十二日死
亡）之遺產管理人。
准對被繼承人劉朝國之繼承人為承認繼承之公示催告。
被繼承人劉朝國之繼承人，應自前項公示催告最後登載新聞紙之
日起，壹年內承認繼承，上述期限屆滿，無繼承人承認繼承時，
被繼承人劉朝國之遺產，於清償債權並交付遺贈物後，如有剩餘
即歸屬國庫。
聲請程序費用新臺幣壹仟元由被繼承人劉朝國之遺產負擔。
    理  由
一、按繼承開始時，繼承人有無不明，而無親屬會議或親屬會議
    未於一個月內選定遺產管理人者，利害關係人得聲請法院選
    任遺產管理人，並由法院依公示催告程序，定六個月以上之
    期限，公告繼承人，命其於期限內承認繼承。按公示催告之
    公告，應黏貼於法院之公告處，並登載於公報、新聞紙或其
    他相類之傳播工具；前項登載公報、新聞紙或其他相類之傳
    播工具之日期或期間由法院定之。又按民事訴訟法第五百四
    十二條及第五百四十三條之規定，除申報權利期間外，於依
    民法第一千一百七十八條所為之公示催告準用之，民法第一
    千一百七十七條、第一千一百七十八條第一項、第二項、民
    事訴訟法第五百四十二條、非訟事件法第一百五十二條均規
    定甚明。又先順序繼承人均拋棄其繼承時由次順序之繼承人
    繼承，其次順序繼承人有無不明或第四順序之繼承人均拋棄
    其繼承者，準用關於無人承認繼承之規定。民法第一千一百
    七十六條第六項亦著有明文。
二、本件聲請意旨略以：被繼承人劉朝國（男，民國○○○年○
    月○日生，身分證統一編號：Ｚ000000000號，生
    前住臺中市○區○○路一三五巷五號七樓之八），生前曾向
    聲請人貸款未清償，即於九十六年二月二十二日死亡，因留
    有遺產，惟其繼承人紛紛拋棄繼承，是其繼承人處於有無不
    明之狀態，且其親屬會議未於法定期間內選任遺產管理人，
    致該遺產無人管理而聲請人無法主張權利，聲請人為其利害
    關係人，為此，聲請鈞院選任相對人甲○○律師為被繼承人
    之遺產管理人，並依法踐行公示催告等程序等語，爰提出同
    意書、臺中地方法院家事法庭函、借據各乙份為證。
三、經核聲請人所提之書證，並經本院依職權調閱本院九十五年
    度繼字第二五及二二四號拋棄繼承事件卷宗，經核屬實，自
    堪信為真實，且與上開法條尚無不合。本院認為相對人甲○
    ○為臺中地區執業律師，具有第三人公正角色，對法律之運
    作亦較為知悉，故認為選任相對人擔任被繼承人劉朝國之遺
    產管理人並無不妥，此外甲○○亦遞書狀到庭表示願擔任遺
    產管理人在卷，爰裁定如主文第一項所示，並依法為承認繼
    承之公示催告。末按，民法第一千一百八十五條規定：第一
    千一百七十八條所定之期限屆滿，無繼承人承認繼承時，其
    遺產於清償債權，並交付遺贈物後，如有賸餘，歸屬國庫，
    附此敘明。
四、依非訟事件法第一百五十七條裁定如主文。
中    華    民    國    97    年    2     月    12    日
                  家事法庭      法  官  簡賢坤
以上正本係照原本作成
如對本裁定抗告，須於裁定送達後十日內向本院提出抗告狀（須
附繕本）。
中    華    民    國    97    年    2     月    12    日
                                書記官  林錦源


司法院資訊處製作；財團法人民間司法改革基金會備份。
